最高法院刑事判決　　　　　　　　　　　　　　　八十八年度台上字第七三四四號
　　上　訴　人　甲○○
右上訴人因強盜等罪案件，不服台灣高等法院台中分院中華民國八十六年十月十四日
第二審更審判決( 八十六年度上更(一)字第五○號，起訴案號：台灣台中地方法院檢察
署八十四年度偵字第六五七九號 )，提起上訴，本院判決如左：
    主  文
原判決關於強盜部分撤銷，發回台灣高等法院台中分院。
其他上訴駁回。
    理  由
一、強盜部分：
本件原判決認定上訴人甲○○係陳秋璋（另案判刑確定）女友，二人因案逃亡期間，
上訴人復基於與陳秋璋共同意圖為自己不法所有之概括犯意，先於民國八十三年七月
二十一日十六時許，在台北市○○○路與民權東路口，由陳秋璋持中共製黑星手槍一
把及子彈多顆，趁林莉下車之際，以手槍抵住林莉，而進入林莉所駕駛之ＢＯ－一一
五八號自用小客車，以該強暴方法，使林莉無法抗拒，而交付其所有價值新台幣（下
同）十五萬元之翡翠戒指一枚、值二萬元之手錶一只、金項鍊及耳環各一只。並駕駛
該車迫使林莉前往台北縣永和市玉山銀行自動提款機提領三萬五千元交付，及將該自
用小客車典當得款二十萬元交付。又於八十三年七月二十六日十六時十分許陳秋璋與
上訴人駕駛陳秋璋前強盜所得懸掛ＮＪ－九○三三號自用小客車，停放於投宿之台北
市○○路○段二一五號「溫莎大飯店」六○一室，因被警發覺是贓車，由何信明、李
安文、廖興文、歐鑑巡四位警員埋伏，為陳秋璋發覺，即持預藏之中共黑星手槍、霰
彈槍各一支，射殺該四位警員（此部分上訴人未參與）後，於同日十六時二十分逃至
台北市○○路○段一八一巷十七弄口時，陳秋璋持中共黑星手槍一支及子彈多顆抵住
康金珠，由上訴人令康金珠下車，以該強暴方式使康金珠無法抗拒而取康金珠所有之
ＤＨＱ－八○五號機車，騎至台北市○○○路十一巷八十九號前，見林俊辰駕駛ＭＩ
－一九八五號自用小客車，即拋棄機車以同一方法共同強盜該自用小客車，駕駛至同
巷五十號前因撞及路邊停放之柯仁焜、張水順所有之ＢＤ－四九二七號及ＥＦ－二四
二六號自用小客車（毀損部分未據告訴）始棄車逃逸。經警在上開懸掛ＮＪ－九○三
三號自用小客車上及六○一號房內查獲霰彈槍、中共黑星手槍、轉輪手槍各一支，子
彈三十六顆等情，因而撤銷第一審關於強盜部分之判決，改判仍論處上訴人共同連續
意圖為自己不法所有，以強暴致使不能抗拒，而取他人之物罪刑，固非無見。
惟查：(一)、有罪判決書所記載之犯罪事實，為論罪科刑適用法律之基礎，故凡與適用
法令有關之重要事項，必須詳加認定，明確記載，然後於理由內敘明認定犯罪事實所
憑之證據及理由，始足為適用法令之依據。若事實未有此記載，而理由加以說明，為
理由失其依據。如事實有此記載，理由未予說明，則為理由不備，按諸刑事訴訟法第
三百七十九條第十四款規定，其判決當然為違背法令。原判決僅認定上訴人基於與陳
秋璋共同意圖為自己不法所有之概括犯意，由陳秋璋持上開槍彈先後強盜林莉、康金
珠、林俊辰之財物，並未認定對於陳秋璋持槍彈強盜之行為，上訴人與之有犯意之聯
絡，亦未認定上訴人有參與持有槍彈之行為，但於判決理由二卻謂上訴人與陳秋璋間
有犯意聯絡，為共同正犯云云，其此部分理由說明，有失依據。又刑法第一百八十七
條之意圖供自己或他人犯罪之用而持有軍用槍彈罪，以所持有之槍枝、子彈可供軍用
為構成要件，原判決事實欄並未明確認定記載上訴人等持有若干可供軍用之子彈，已
不足為適用法律之依據，理由二卻謂上訴人持有子彈，進而以之犯罪，依槍砲彈藥刀
械管制條例第十三條之一規定，應從較重之刑法第一百八十七條之意圖供自己犯罪之
用持有軍用子彈罪論云云，亦有可議。(二)、審理事實之法院對於被告有利及不利之證
據，應一律注意，詳為調查，綜合全案證據資料，本於經驗法則以定其取捨，並將取
捨證據及得心證之理由於判決內詳為說明。故證據雖已調查，而尚有其他部分並未調
查，仍難遽為被告有利或不利之認定；如有應調查之證據未予調查，率行判決，其判
決當然為違背法令。原判決理由一說明採被害人林莉於警訊、及原審中之指述為認定
上訴人與陳秋璋強盜林莉財物之論罪證據之一，惟林莉於警訊時指稱案發時，伊駕自
用小客車行駛至台北市○○○路與民權東路口上海銀行準備下車之際，尾隨之自用小
客車即走出一男子趴在伊車窗上看了一下後，即自伊駕駛座後面車門進入拿一把黑色
槍枝給伊看，並要伊坐到駕駛座旁邊別動，該男子即進入駕駛座開車，而跟該男子一
起之另一男子則仍駕駛黑色自用小客車尾隨在後，車子啟動後挾持伊之男子即要伊交
出身上值錢之物品戒指等財物，而後開車逛，並在台北縣永和市玉山銀行提款機提領
三萬五千元，又以行動電話聯絡汽車貸款商以伊之自用小客車押借二十萬元，約在台
北往三重方向忠孝橋處交款，交款後歹徒即先行開車離去……云云（台灣台北地方法
院檢察署八十三年度偵字第一七三四九號偵查卷影印卷第二十四頁）。所指係另一男
子與陳秋璋強盜財物，核與上訴人係女性不符，且與其在原審前審調查時，指稱在台
北市○○○路與民權東路口，趁伊下車之際，由陳秋璋與上訴人同持手槍一把，以手
槍抵住伊，而進入伊所駕駛之自用小客車，並以強暴方法使伊交付翡翠戒指等財物，
及迫使伊到永和玉山銀行自動提款機提領三萬五千元交給陳秋璋，又迫使伊以自用小
客車典當二十萬元，是由陳秋璋開伊車去領款，上訴人陪著伊……等語，亦不盡一致
，實情如何？原審未予究明釐清，亦未於判決內明對於前開證據取捨之依據及理由
，遽為上訴人不利之認定，尚嫌速斷，其審理猶有未盡，並有判決理由不備之違誤。
上訴意旨指摘原判決關於此部分不當，尚非全無理由，應認仍有撤銷發回更審之原因
。至原判決理由三之(二)、(三)說明不另諭知無罪部分，基於審判不可分之原則，併予發
回，附此敘明。
二、傷害部分：
本件未聲明為一部上訴，依刑事訴訟法第三百四十八條第一項規定視為全部上訴，合
此敘明。
按刑事訴訟法第三百七十六條所列各罪之案件，經第二審判決者，不得上訴於第三審
法院，法有明文。本件上訴人傷害部分，原審係依刑法第二百七十七條第一項論處傷
害人之身體罪刑，該罪核屬刑事訴訟法第三百七十六條第一款之案件，依上開說明，
既經第二審判決，自不得上訴於第三審法院，上訴人對此部分竟復提起上訴，顯為法
所不許，應予駁回。
據上論結，應依刑事訴訟法第三百九十五條前段、第三百九十七條、第四百零一條，
判決如主文。
中      華      民      國    八十八    年     十二     月     二十三   日
                              最高法院刑事第五庭
                                  審判長法官  董  明  霈
                                        法官  丁  錦  清
                                        法官  林  茂  雄
                                        法官  王  居  財
                                        法官  陳  宗  鎮
      右正本證明與原本無異
                                              書  記  官
中      華      民      國    八十八    年     十二     月     三十     日
